臺灣高等法院刑事判決　　　　　　　　96年度上易字第2219號
上　訴　人　臺灣士林地方法院檢察署檢察官
被　　　告　乙○○
　　　　　　丁○○
　　　　　　丙○○
共　　　同
選任辯護人　林瑑琛律師
被　　　告　甲○○
上列上訴人等因偽造文書案件，不服臺灣士林地方法院95年度易
字第1111號，中華民國96年8月15日第一審判決（起訴案號：臺
灣士林地方法院檢察署94年度偵字第6364號），提起上訴，本院
判決如下：
    主  文
上訴駁回。
    理  由
一、本案經本院審理結果，認第一審以被告乙○○、丁○○、丙○○、甲○○被訴犯刑法第215條業務上登載不實罪嫌，經
    調查結果，不能證明其犯罪，而諭知被告四人無罪，核無不
    當，應予維持，並引用第一審判決書記載之證據及理由（如
    附件）。
二、檢察官上訴意旨略以：(一)、原審判決認定劉勝旋購買之真空
    包裝機係為執行計畫預算目的購買，顯與證人劉勝旋於96年
    5月30日、高銘聰於法務部調查局所述情節不符。至證人劉
    勝旋於臺北市士林區農會人員乙○○、丁○○、丙○○於92
    年12月22日前往劉勝旋住處驗收真空包裝機時，劉勝旋雖配
    合提供機器拍照驗收，並證稱：農會說要補助，所以要拍照
    等語，然證人劉勝旋對於要補助之項目為何並不知情，被告
    等人亦未說明為何要執行驗收程序，故證人劉勝旋事後知悉
    僅補助一半金錢，卻要提供所有陽明山山藥聯合產銷班會員
    使用，而拒絕接受補助，衡與常情並不相違。故被告等明知
    上情，逕以上揭真空包裝機虛偽作為執行預算計畫之項目，
    於驗收記錄中記載同意驗收，實已構成刑法上業務登載不實
    文書罪。(二)、又本案驗收之切塊機，係葉寬於91年12月17日
    購買之機具，然直至91年12月19日下午6時30分許，91年度
    士林區農會陽明山山藥產銷聯合班會議始提及補助款由班員
    共同集資墊付，待計畫補助款撥下，再補憑證驗收核銷，葉
    寬購買之機器於陽明山山藥產銷聯合班91年12月19日會議前
    已購買，且係為處理91年山藥產量過多而購置，並非基於執
    行計畫預算購買等情，迭據證人葉寬於原審時證述屬實，並
    有會議簽到記錄1份可稽。原審判決認葉寬購買切塊機係由
    產銷聯合班先行出資購買，本原期望該機具可獲計畫補助乙
    節，顯與事證不符。況證人葉寬於審判中證稱購買切塊機僅
    花費新台幣 (下同)2 萬餘元，然依據被告丁○○、乙○○
    於92年7月1日填報之行政院農委會寧業發展計畫92年度第2
    季計畫執行進度表記載，其計畫執行情形概述，載明已購置
    真空包裝機、切塊機各一部，經費25萬元，有上揭行政院農
    委會寧業發展計畫92年度第2季計畫執行進度表1份附卷可稽
    ，然證人劉勝旋、葉寬購置之上揭機具亦僅花費17萬餘元，
    顯與上揭以25萬元經費購置真空包裝機、切塊機各一部之事
    實不符。故被告等均明知上情，竟於事後將上揭不實事項登
    載於驗收記錄中，顯已構成刑法上業務登載不實文書罪。(三)
    、再者，臺北市士林區農會提出之「行政院農業委員會農業
    發展計畫92年度細部計畫說明書」，已列有相關設備費用預
    算項目包括初級加工處理廠、切塊機、真空包裝機、加工操
    作台、清洗設備等；且其本年度目標第2項記載「(1)設置地
    點：臺北市○○區○○段4小段274地號，由班員無償提供產
    銷班使用、(2)加工規劃及流程：生鮮山藥→去皮處理→清洗
    →分切→殺菁→包裝→出售；供應委託加工；或供應給農事
    、家政班員教授市民加工DIY，如山藥湯圓、小饅頭、粿等
    」，足見計畫業已詳列設置地點及各項設備。原閃判決認計
    畫中未明示切塊機、真空包裝機等機器必須設置於初級加工
    處理廠內，顯已曲解計畫書執行之內容。被告等雖辯稱計畫
    並未記載必須將機器置於同地，然被告等係基於順利取得補
    助款，始尋求被告甲○○提供土地及切塊機、其他機器設備
    之發票申報補助，雖為農民權益著想，然此項補助係國家編
    列之預算，其目的係為補助全體農民，創造有利農業經營之
    環境，並非個別農民之福利，被告等辯解顯係卸責之詞，不
    足採信。被告等上揭行為雖基於善意為之，然仍無解其業務
    登載不實文書之成立。(四)、又依「士林區農會驗收記錄表」
    記載情形觀之，其標題工程名稱為「『92推動農村食品加工
    事業計畫』補助」，工程地點為「陽明山山藥聯合班」，紀
    錄人即被告丁○○於驗收記錄欄第1行記載「經92年12月22
    日會勘，現場初級加工廠面積50坪、切塊機1台、操作台1坪
    、清洗設備2組、真空包裝機1台、搬運台車4台，經會計潘
    股長、推廣陳股長及丁○○與農友一致認可」等詞，綜觀全
    部紀錄內容，其意係指「在陽明山山藥聯合班地點，執行『
    92推動農村食品加工事業計畫』補助，現場初級加工廠面積
    50坪、切塊機1台、操作台1坪、清洗設備2組、真空包裝機1
    台、搬運台車4台，經會計潘股長、推廣陳股長及丁○○與
    農友一致認可」，並同意驗收，以符合驗收程序。被告等明
    知上揭切塊機1台、真空包裝機1台均非在上揭執行計畫之場
    所內，竟以上揭記載作為驗收一部分，顯屬不實。綜上所述
    ，原審判決未善盡調查義務，且認定事實顯與事證不符，自
    難認原判決妥適，請撤銷原判決，另為適當之判決等語。
三、經查：被告乙○○、丁○○、丙○○於92年12月間任職於台
    北市士林區農會期間，及被告甲○○係該農會之會員代表，
    渠四人為執行行政院農業委員會對該農會之92年度農村食品
    加工事業計畫補助款85萬元之驗收業務時，並非自始明知放
    置葉寬、劉勝旋住處之切塊機及真空包裝機非本案計畫預算
    項目之機具，而故意對之驗收並為不實登載，且驗收記錄表
    復未故意記載與事實不符之相關機器裝設於加工廠或同地驗
    收等相類文字，客觀上尚無從認其依機具項目逐項記載認可
    驗收，有何不實可言，業據原審於判決中詳敘其所憑之證據
    及認定之理由（見原審判決書第3-6頁）。至被告等人是否
    明知葉寬、劉勝旋購買上開機具之花費較補助款為少而仍為
    驗收，該部分事實則未據檢察官起訴，自不在法院審理之範
    圍。綜上，原審以被告乙○○、丁○○、丙○○、甲○○等
    四人不能證明其犯罪，均諭知被告四人無罪，並無不當，檢
    察官猶執前詞上訴，為無理由，應予駁回。
據上論斷，應依刑事訴訟法第373條、第368條，判決如主文。
本案經檢察官田炳麟到庭執行職務。
中　　華　　民　　國　　96　　年　　11　　月　　29　　日
       　　　　　 刑事第十七庭  審判長法　官  趙功恆
                                      法　官　高明哲
                                      法　官　孫惠琳
以上正本證明與原本無異。
不得上訴。
                                      書記官  魏汝萍
中　　華　　民　　國　　96　　年　　11　　月　　29　　日
